臺灣南投地方法院民事判決
110年度訴字第265號
原      告  力興資產管理股份有限公司

法定代理人  施俊吉  


訴訟代理人  羅芙怡  
被      告  王素娟  
            李明哲    籍設臺中市○○區○○路00 號（臺中&ZZZZ
            ; &ZZZZ; &ZZZZ; &ZZZZ; &ZZZZ; &ZZZZ; ○○○○○○○
            ○○）

上列當事人間清償債務事件，本院於民國111年6月28日言詞辯論
終結，判決如下：
    主  文
原告之訴駁回。
訴訟費用由原告負擔。　　
    事實及理由
一、原告主張略以：
　  訴外人李進丁（歿）於民國84年5月30日向原債權人保証責
    任臺中市第四信用合作社（下稱臺中四信）借款新臺幣（下
    同）3,500,000元，被告王素娟、李明哲為連帶保證人，因
    未依約清償，尚欠2,444,222元，及自93年4月16日起至清償
    日止，按週年利率10%計算之利息（下稱系爭借款）未清償
    。嗣財政部於88年3月22日台財融第00000000號函核准中興
    商業銀行股份有限公司（下稱中興銀行）於88年4月9日24時
    概括承受臺中四信，而中興銀行於93年4月16日依金融機構
    合併法之規定將系爭借款債權讓與原告。依借貸契約及連帶
    保證之法律關係，提起本件訴訟。並聲明：被告應連帶給付
    原告2,444,222元，及自93年4月16日起至清償日止，按週年
    利率10%計算之利息。
二、被告抗辯略以：
　　當初萬家村建設公司（下稱萬家村公司）興建房屋，部分房
    屋登記於李進丁、被告王素娟名下，房屋提供給萬家村公司
    借款，然其等不清楚李進丁借款事宜，原告應提出相關證明
    資料。嗣後李進丁、被告王素娟名下房屋遭臺中四信、中興
    銀行拍賣還款，其等不清楚清償狀況。原告之15年請求權時
    效已完成，被告拒絕給付。並聲明：如主文第1項所示。
三、本院之判斷：
  ㈠按數人負同一債務，明示對於債權人各負全部給付之責任者
    ，為連帶債務；無前項之明示時，連帶債務之成立，以法律
    有規定者為限，民法第272條定有明文。是以連帶債務，必
    當事人間有明示或法律有規定，始能成立(最高法院86年度
    台上字第386號判決意旨參照）。請求履行債務之訴，除被
    告自認原告所主張債權發生原因之事實外，應先由原告就其
    主張此項事實，負舉證之責任，必須證明其為真實後，被告
    於其抗辯事實，始應負證明之責任。當事人主張有利於己之
    事實者，就其事實有舉證之責任，民事訴訟法第277條本文
    定有明文。又民事訴訟如係由原告主張權利者，應先由原告
    負舉證之責，若原告先不能舉證，以證實自己主張之事實為
    真實，則被告就其抗辯事實即令不能舉證，或其所舉證據尚
    有疵累，亦應駁回原告之請求。
　㈡原告主張李進丁於84年5月30日向原債權人臺中四信借款3,50
    0,000元，被告為連帶保證人，因未依約清償，尚欠2,444,2
    22元及自93年4月16日起至清償日止，按週年利率10%計算之
    利息即系爭借款，嗣中興銀行於88年4月9日24時概括承受臺
    中四信，而中興銀行於93年4月16日將系爭借款債權讓與原
    告等語，為被告所否認，並以前詞置辯。經查：
　⒈原告就其主張固提出系爭借款申請書、債權讓與證明書、債
    權讓與公告報紙、財政部函文為證（見本院卷第17頁至第22
    頁、第87頁）。系爭借款申請書上記載借款人：李進丁，連
    帶保證人：被告，短期擔保放款，申請金額3,500,000元，
    日期：84年5月30日。而中興銀行於概括承受臺中四信後，
    中興銀行讓與債權與原告之債權讓與證明書上僅記載中興銀
    行將其對債務人（借款人：李進丁，保證人：被告）債權之
    未償餘額2,444,222元讓與原告，未載所讓與之債權係何筆
    特定債權，然李進丁向臺中四信借款非僅此一筆，依系爭借
    款申請書、債權讓與證明書所載內容實難認定中興銀行所讓
    與原告之債權係源於系爭借款申請書所載3,500,000元借款
    債權。
　⒉經本院命原告提出債權證明文件原本，原告未提出借據或其
    他債權證明原本，僅提出本院投院裕103司執義字第10326號
    債權憑證（下稱系爭債權憑證）、李進丁與被告於84年7月1
    9日共同簽發票面金額各3,500,000元之本票2紙（下稱系爭2
    紙本票）、本院85年度執字第2250號、第2251號強制執行事
    件分配表（見本院卷第87頁、第209頁至第231頁）為證，主
    張系爭借款債權與系爭債權憑證所載為同一債權，又依本院
    85年度執字第2250號、第2251號執行事件分配表可知確有拍
    賣後受償不足額之情事等等。
　⒊臺中四信於85年8月22日以本院85年度拍字第240、241號裁定
    （本院85年度拍字第240、241號裁定記載李進丁分別於84年
    7月19日向臺中四信借款3,500,000元）聲請拍賣抵押物，各
    檢附票面金額3,500,000元本票1紙（該2紙本票即系爭2紙本
    票），經本院以85年度執字第2250號、第2251號拍賣抵押物
    事件受理，分別製作分配表並分配，臺中四信於86年9月1日
    受領分配款，臺中四信之分配不足額分別為1,750,343元、1
    ,748,481元（共計3,498,824元）；中興銀行於92年間執系
    爭2紙本票，聲請意旨陳稱尚有3,498,824元及自86年4月10
    日起至清償日止，按週年利率10%計算之利息尚未清償，對
    被告聲請本票裁定准予強制執行，經臺灣臺中地方法院（下
    稱臺中地院）以92年度票字第1558號裁定就聲請部分准予強
    制執行等情，經本院調取本院85年度執字第2250號、第2251
    號、雲林地院101年度司執字第24385號執行事件卷宗核閱無
    訛，堪認為真。
　⒋依上開執行過程可知臺中四信經本院85年度執字第2250號、
    第2251號執行事件後受償部分，就2筆借款債權不足額分別
    為1,750,343元、1,748,481元，共計3,498,824元，中興銀
    行於92年間執系爭2紙本票聲請本票裁定准予強制執行，其
    聲請金額即為3,498,824元。而原告提起本件訴訟係主張被
    告應為李進丁之1筆3,500,000元借款債務負連帶責任，且系
    爭借款債權與系爭債權憑證所載為同一債權，依本院85年度
    執字第2250號、第2251號執行事件分配表可知確有拍賣後受
    償不足額之情事等等。然系爭債權憑證所載原告執以聲請強
    制執行者為臺中地院92年度票字第1558號裁定，即原告係行
    使票據權利，且應為系爭2紙本票各自剩餘之票款請求權，
    顯與原告主張李進丁所借1筆3,500,000元借款債務尚餘2,44
    4,222元本息未清償不符；又系爭借款申請書上記載「短期
    擔保放款」，無違約金、抵押物之記載，臺中四信聲請本院
    85年度執字第2250號、第2251號執行事件所附系爭2紙本票
    下方記載「中期擔保放款」，有設定抵押權，且本院85年度
    拍字第240、241號裁定記載李進丁於84年7月19日各借款3,5
    00,000元，約定利息按週年利率10%、違約金逾期6個月以內
    按原利率10%計算，逾期6個月以上按原利率20%計算違約金
    ，顯見系爭借款申請書與臺中四信聲請本院85年度執字第22
    50號、第2251號執行事件所附資料所載不同，系爭借款申請
    書所示債權是否為本院85年度執字第2250號、第2251號執行
    事件其中之一借款債權、系爭借款債權與系爭債權憑證所載
    是否為同一債權等節實屬有疑。
　⒌況且，原告提起本件訴訟僅提出李進丁借款1筆3,500,000元
    之借款申請書即系爭借款申請書，經本院闡明後，原告仍未
    能提出另一筆借款債權原本，即原告未舉證有何連帶責任之
    契約明示或法律依據，顯無法證明被告有同意為李進丁之另
    一借貸債務擔任連帶債務人之意思，及原告與被告連帶債務
    契約達成意思表示合致之事實。則原告主張系爭借款債權與
    系爭債權憑證所載債權同一，依本院85年度執字第2250號、
    第2251號執行事件分配表可知確有拍賣後受償不足額，且被
    告應就李進丁所負借款債務負連帶責任，尚無憑據。
　⒍原告嗣改主張本院85年度執字第2250號執行債權已全部受償
    ，本院85年度執字第2251號執行債權部分受償，本件訴訟原
    告僅就剩餘債權請求並提出系爭借款申請書等等。細譯原告
    係將本院85年度執字第2251號分配金額2,453,820元加計執
    行費33,306元自行沖償本院85年度執字第2250號分配不足額
    ，進而得出本院85年度執字第2251號執行債權尚餘3,401,59
    1元及自86年4月10日起至清償日止，按週年利率10%計算之
    利息，並按上開利率20%計算之違約金，暨已核算未受償違
    約金97,233元之結果（見本院卷第225頁、第229頁、第295
    頁至第297頁），然此乃原告自行計算拼湊之結果，顯與上
    開執行卷宗所示執行結果不合，原告上開主張並不可採。
　⒎本件原告所提證據無從令本院形成李進丁於84年5月30日向臺
    中四信借款3,500,000元並邀同被告為連帶保證人，該借款
    尚欠2,444,222元本息未清償，原告經讓與取得系爭借款債
    權之心證，是原告請求被告連帶給付2,444,222元及自93年4
    月16日起至清償日止，按週年利率10%計算之利息，尚不可
    採。
　㈢按請求權，因15年間不行使而消滅；消滅時效，因左列事由
    而中斷：一、請求；二、承認；三、起訴；左列事項，與起
    訴有同一效力：一、依督促程序，聲請發支付命令；二、聲
    請調解或提付仲裁；三、申報和解債權或破產債權；四、告
    知訴訟；五、開始執行行為或聲請強制執行，民法第125 條
    、第129條定有明文。利息債權為從權利，已屆清償期之利
    息債權，固具有獨立性而有法定請求權時效期間之適用。惟
    主權利因時效消滅者，其效力及於從權利，民法第146條定
    有明文。稱保證者，謂當事人約定，一方於他方之債務人不
    履行債務時，由其代負履行責任之契約；保證債務，除契約
    另有訂定外，包含主債務之利息、違約金、損害賠償及其他
    從屬於主債務之負擔；主債務人所有之抗辯，保證人均得主
    張之，民法第739條、第740條、第742條第1項定有明文。又
    連帶保證債務不過保證人喪失先訴抗辯權及檢索抗辯權，仍
    不失為保證債務之一種（最高法院44年度台上字第1182號判
    決意旨參照）。是主債務之請求權因時效之完成而消滅，此
    為主債務人所有與主債務自身之發生、消滅或履行有牽連關
    係之抗辯，其效力亦及於保證債務，保證人自得主張時效利
    益（最高法院89年度台上字第2786號判決參照）。
　㈣本件原告所提證據無從使本院形成李進丁於84年5月30日向臺
    中四信借款3,500,000元並邀同被告為連帶保證人，該借款
    尚欠2,444,222元本息未清償，且原告經讓與取得系爭借款
    債權之心證，故原告請求被告連帶給付2,444,222元及自93
    年4月16日起至清償日止，按週年利率10%計算之利息，於法
    無據，已如前述。縱認原告所提系爭借款申請書為本院85年
    度執字第2250號、第2251號執行事件其中之一借款債權之借
    款申請書，且原告亦可提出另一筆借款債權原本，惟原告對
    被告之消費借貸連帶保證債權中之本金及利息請求權均罹於
    時效，並經被告為時效抗辯，被告自得拒絕給付。本院說明
    如下：　
　⒈臺中四信於85年8月22日以本院85年度拍字第240、241號裁定
    聲請拍賣抵押物，經本院以85年度執字第2250號、第2251號
    執行事件受理，臺中四信於86年9月1日受領分配款，已如前
    述，臺中四信所行使者應為消費借貸債權請求權，則此2筆
    消費借貸債權請求權應於86年9月1日重行起算15年時效。
　⒉中興銀行於92年間執系爭2紙本票對被告聲請本票裁定准予強
    制執行，惟聲請本票裁定強制執行之行為並非起訴，僅能認
    係行使請求權之意思通知，若未於聲請本票裁定後6個月內
    起訴或開始執行行為或聲請強制執行，時效應視為不中斷（
    最高法院89年度台上字第1584號判決意旨參照），本件未見
    中興銀行或原告有於聲請本票裁定後6個月內起訴或開始執
    行行為或聲請強制執行，縱有為之，所行使者乃系爭2紙本
    票票款請求權，而非消費借貸債權請求權，自無從中斷消費
    借貸債權請求權之時效。
　⒊原告於101年8月17日提出臺中地院92年度票字第1558號裁定
    、臺灣雲林地方法院（下稱雲林地院）祺民執戊決字第00-0
    000號債權憑證，聲請對李進丁、被告強制執行，執行標的
    為被告之郵局帳戶，經雲林地院以101年度司執字第24385號
    清償債務執行事件受理，雲林地院祺民執戊決字第00-0000
    號債權憑證記載債務人為李進丁，執行名義為臺灣板橋地方
    法院（下稱新北地院）87年促字第21777號支付命令，執行
    名義內容：債務人應向債權人給付71,700,000元及如附表所
    示利息及違約金，其中附表分別記載本金61,700,000元及自
    84年4月20日起至清償日止，按10.75%計算之利息及自84年5
    月21日起至清償日止，逾期6個月以內按原利率10%計算，逾
    期6個月以上按原利率20%計算違約金、本金1,000,000元及
    自84年5月24日起至清償日止，按週年利率11%計算之利息及
    自84年6月25日起至清償日止，逾期6個月以內按原利率10%
    計算，逾期6個月以上按原利率20%計算違約金，因執行無效
    果執行終結等情，經本院調取雲林地院101年度司執字第243
    85號執行事件卷宗核閱無訛，堪認為真。
　⒋依上開執行過程可知原告於101年8月17日聲請對李進丁、被
    告強制執行時，雖於民事強制執行聲請狀記載雲林地院祺民
    執戊決字第00-0000號債權憑證與臺中地院92年度票字第155
    8號裁定所載為同一債權，然雲林地院祺民執戊決字第00-00
    00號債權憑證記載債務人為李進丁，執行名義為新北地院87
    年促字第21777號支付命令，執行名義內容如上開⒊所述，可
    見雲林地院祺民執戊決字第00-0000號債權憑證所載債權與
    臺中地院92年度票字第1558號裁定所載債權顯不相同，原告
    於民事強制執行聲請狀記載二者為同一債權等等，不能採信
    ，則雲林地院101年度司執字第24385號執行事件係依臺中地
    院92年度票字第1558號裁定為執行名義予以執行，並認執行
    無效果而執行終結，故原告於雲林地院101年度司執字第243
    85號執行事件所行使者乃系爭2紙本票票款請求權，自無從
    中斷消費借貸債權請求權時效。從而，原告對於主債務人李
    進丁之2筆消費借貸債權本金請求權於86年9月1日起算15年
    後，於101年8月31日罹於時效消滅，利息請求權係因主債務
    人李進丁未依約返還借款所產生者，自屬借款請求權之從權
    利，原告對李進丁之借款本金請求權業罹於時效，經連帶保
    證人即被告為時效抗辯，該請求權即歸於消滅，被告免其責
    任，其效力並及於利息請求權。被告對原告為時效抗辯，並
    拒絕給付，自屬有據。
　⒌原告於103年4月30日以臺中地院92年度票字第1558號裁定為
    執行名義，經本院以103年度司執字第10326號清償票款事件
    受理，聲請對被告強制執行換發債權憑證，經換發債證後執
    行終結等情，經本院調取本院103年度司執字第10326號執行
    事件卷宗核閱無訛。系爭債權憑證所載執行名義為臺中地院
    92年度票字第1558號裁定，雲林地院101年度司執字第24385
    號繼續執行，足見原告於本院103年度司執字第10326號執行
    事件所行使者為系爭2紙本票票款請求權，本無從中斷消費
    借貸債權請求權時效，況債權人於消滅時效完成後，聲請強
    制執行，本無中斷時效之可言，不生時效期間重行起算之問
    題（最高法院82年度台上字第186號判決要旨參照），消費
    借貸債權請求權已於101年間消滅時效完成後，原告於103年
    間聲請強制執行，本無中斷時效之可言，是原告主張其於10
    3年間聲請強制執行，故消費借貸債權之本金請求權未罹於
    時效等等，實無憑採。
四、綜上所述，原告依消費借貸及連帶保證之法律關係，請求被
    告連帶給付2,444,222元及自93年4月16日起至清償日止，按
    週年利率10%計算之利息，為無理由，應予駁回。
五、本件事證已臻明確，兩造其餘攻擊防禦方法及所提證據，經
    核與判決之結果不生影響，爰不逐一論述，併此敘明。
六、訴訟費用負擔之依據：民事訴訟法第78條。
中　　華　　民　　國　　111 　年　 　7　　月　　12　　日
                  民事第二庭  法　官　楊亞臻
以上正本係照原本作成
如對本判決上訴，須於判決送達後20日內向本院提出上訴狀。如
委任律師提起上訴者，應一併繳納上訴審裁判費。
中　　華　　民　　國　　111 　年　 　7　　月　　12　　日
                              書記官　陳雅雯